臺灣新竹地方法院民事小額判決
110年度竹北小字第134號
原      告  明台產物保險股份有限公司

法定代理人  長瀬耕一
訴訟代理人  陳國政  
            潘素珍  
被      告  曾明昌  
上列當事人間請求損害賠償事件，本院於民國110年3月23日言詞
辯論終結，判決如下：
    主  文
被告應給付原告新臺幣壹萬柒仟玖佰元，及自民國一一０年三月
二日起至清償日止，按年息百分之五計算之利息。
原告其餘之訴駁回。
訴訟費用新臺幣壹仟元由被告負擔。
本判決第一項得假執行。但被告如以新臺幣壹萬柒仟玖佰元為原
告預供擔保後，得免為假執行。
    事  實  及  理  由
壹、程序事項
　　被告經合法通知，未於言詞辯論期日到場，核無民事訴訟法
    第386條各款所列情形，爰依原告聲請由其一造辯論而為判
    決。
貳、實體事項
一、原告起訴主張：被告於民國108年7月10日11時48分許，駕駛
    車牌號碼000-0000號自小貨車於新竹縣○○市○○路000巷00號
    前空地，因酒後駕車及左轉彎不慎之過失，致碰撞原告所承
    保訴外人福馬建材股份有限公司所有停放於前開空地之車牌
    號碼0000-00號自小貨車（下稱3725號車）右側車身，進而
    碰撞同向停放於後方之3713-T6號自小貨車（下稱3713號車
    ，與3725號車合稱系爭車輛）車頭，致系爭車輛毀損，原告
    業依保險契約賠付被保險人必要修復費用新臺幣（下同）29
    ,400元（含3725號車之工資3,000元、烤漆2,500元及3713號
    車之工資3,900元、烤漆6,200元、零件13,800元，本卷第53
    -55頁），依保險法第53條第1項規定取得代位求償權，爰依
    侵權行為及保險代位之法律關係提起本件訴訟等語。並聲明
    ：㈠被告應給付原告29,400元，及自起訴狀繕本送達翌日起
    至清償日止，按年息5%計算之利息；㈡訴訟費用由被告負擔
    ；㈢請依職權宣告假執行。
二、被告未於言詞辯論期日到場，亦未提出書狀作何聲明或陳述
    。
三、本院之判斷：
  ㈠原告主張本件車禍及損害發生之事實，業據其提出汽車保險
    單、理賠計算書、行車執照、駕駛執照、道路交通事故當事
    人登記聯單、道路交通事故現場圖、車損照片、道路交通事
    故當事人資料申請書、汽車險理賠申請書、統一發票、估價
    單等件為證（本卷第15-55頁），且經本院依職權向新竹縣
    政府警察局竹北分局函調本件事故之調查筆錄、道路交通事
    故調查紀錄表、初步分析研判表、照片黏貼紀錄表及前引資
    料在卷可憑（本卷第59-93頁），核屬相符，而被告經合法
    通知，既未到庭，亦未提出書狀答辯，以供本院斟酌，應認
    原告之主張為可採。　
  ㈡按因故意或過失，不法侵害他人之權利者，負損害賠償責任
    ；汽車、機車或其他非依軌道行駛之動力車輛，在使用中加
    損害於他人者，駕駛人應賠償因此所生之損害；汽車行駛時
    ，駕駛人應注意車前狀況及兩車併行之間隔，並隨時採取必
    要之安全措施；汽車駕駛人飲用酒類或其他類似物後其吐氣
    所含酒精濃度達每公升0.15毫克或血液中酒精濃度達百分之
    0.03以上者，不得駕車，民法第184條第1項前段、第191條
    之2前段、道路交通安全規則第94條第3項、第114條第2款分
    別定有明文。本件車禍發生當日凌晨12時許迄2時許止，被
    告於家中飲用約3、4個玻璃杯（容量300毫升）之58度高粱
    酒，嗣駕車出門前往萊爾富超商途中，行經新竹縣○○市○○路
    000巷00號前空地，左轉彎時，不慎碰撞停放於該處之3725
    號車右側車身，進而碰撞同向停放於後方之3713號車車頭，
    肇事後測得吐氣酒測值0.16MG/L等情，有前引資料附卷可參
    ，足認被告對於本件車禍之發生，顯有過失，且其過失行為
    與系爭車輛受損之結果間具有相當因果關係，是被告就本件
    肇事應負過失侵權行為責任，洵堪認定。
　㈢不法毀損他人之物者，被害人得請求賠償其物因毀損所減少
    之價值，民法第196條定有明文。又被保險人因保險人應負
    保險責任之損失發生，而對於第三人有損失賠償請求權者，
    保險人得於給付賠償金額後，代位行使被保險人對於第三人
    之請求權，保險法第53條第1項亦有規定。另物被毀損時，
    被害人除得依據民法第196條請求賠償外，並不排除民法第2
    13條至第215條之適用，依民法第196條請求賠償物被毀損所
    減少之價額，得以修復費用為估定之標準，但以必要者為限
    （例如：修理材料以新品換舊品，應予折舊），有最高法院
    77年度第9次民事庭會議決議可資參照。本件車禍之發生係
    被告之過失所致，已如前述，被保險人就其所受損害，本得
    基於侵權行為法律關係向被告請求賠償，而原告既依保險契
    約理賠保險金予被保險人，揆諸上開法條規定，被保險人對
    於侵權行為人之請求權即移轉給保險人，原告自得向被告求
    償。經查：
　⒈3725號車因本件車禍受損，計支付修理費共5,500元，且均屬
    工資、烤漆項目而無零件應予折舊問題，有發票、估價單在
    卷可按（本卷第51、55頁），經核其修復之部位與3725號車
    之車損照片亦屬相符（本卷第47頁），堪認確係屬修復3725
    號車所必要，而各項費用亦尚稱合理。準此，3725號車為回
    復原狀所需之必要費用即為5,500元。
　⒉3713號車因本件車禍受損，計支付修理費共23,900元（含工
    資3,900元、烤漆6,200元、零件13,800元）等情，有發票、
    估價單在卷可按（本卷第49、53頁），其修復之部位與系爭
    車輛之車損照片亦屬相符（本卷第45頁），堪認確係屬修復
    3713號車所必要，而各項費用亦尚稱合理。惟3713號車係於
    98年8月出廠，有行車執照影本在卷（本卷第27頁），至車
    禍發生時（108年7月10日）已使用9年10月餘，揆之前揭說
    明，以新品換舊品而更換之零件，自應予以折舊。依所得稅
    法施行細則第48條第1項規定：「採平均法者，以固定資產
    成本減除殘值後之餘額，按固定資產耐用年數表規定之耐用
    年數平均分攤，計算每期折舊額」，參以86年12月30日行政
    院台86財字第52051號函所頒之「固定資產耐用年數表」，
    自用小客車之耐用年數為5年，再參酌營利事業所得稅查核
    準則第95條第6款規定「固定資產提列折舊採用平均法、定
    率遞減法或年數合計法者，以一年為計算單位；其使用期間
    未滿一年者，按實際使用之月數相當於全年之比例計算之；
    不滿一月者，以月計」。3713號車為98年8月出廠，距離車
    禍於108年7月10日發生時，已使用逾5年，僅存殘價。本件
    零件部分維修金額為13,800元，殘價＝取得成本÷（耐用年數
    ＋1）即13,800元÷6＝2,300元。是3713號車更新零件部分之損
    害經折舊後之價額應為2,300元。據此，再加上無須折舊之
    工資3,900元、烤漆6,200元，3713號車之修復費用總計為12
    ,400元。
四、從而，原告依侵權行為及保險代位之法律關係，請求被告賠
    償17,900元（計算式：5,500＋12,400＝17,900）及自起訴狀
    繕本送達翌日即110年3月2日（本件於110年2月19日寄存送
    達被告，自該日起10日即110年3月1日發生送達之效力，本
    卷第99頁）起至清償日止，按年息5%計算之利息，為有理由
    ，應予准許，逾此範圍之請求，則無理由，應予駁回。
五、本件係適用小額訴訟程序所為被告部分敗訴之判決，爰依職
    權宣告假執行，並依民事訴訟法第392條第2項規定，職權為
    被告酌定相當之擔保金額後併宣告得免為假執行，暨於判決
    時確定被告應負擔之訴訟費用如主文第3項所示之金額（即
    第一審裁判費1,000元）。
六、本件判決基礎已臻明確，兩造其餘主張、陳述並所提證據，
    經審酌後，認與本件判決結果不生影響，爰不一一論列。
七、訴訟費用負擔之依據：民事訴訟法第79條，由法院酌量情形
    命一造負擔。
中　　華　　民　　國   110    年    4     月     6    日
                  竹北簡易庭    法  官  陳麗芬
以上正本證明與原本無異。
如對本判決上訴，非以其違背法令為理由，不得為之，且須於判
決送達後20日內向本院提出上訴狀（須按他造當事人之人數附繕
本），及繳納上訴裁判費新臺幣1,500元。
中　　華　　民　　國   110    年    4     月     6    日
                                書記官  曾煜智